# 关于非同一控制购买一揽子企业

提问人：papaxiongdexia 时间：2020-05-14 15:33:03
陈版主及各位老师，
想请教一下，现在企业打算从同一个转让方一次性购买三家性质相同的企业（这三家经营的都是同一类业务）。在一份转让协议中列示这三家。并且对价与净资产的金额一致。
比如被转让方的净资产 A 100 B -20 C 30，那么合计我的对价就是110.
我想请教 2 个问题
1 ）首先这样是否可行？
2 ）原本如果我每家单独来签订转让协议单独转让，那么对于亏损的B，其实是会产生一个商誉 20 ，那如果现在三家一揽子买卖，签一份转让协议一并进行转让，就不会像B这样产生商誉了？
感谢陈版主及各位老师的回复！

回答人：chenyiwei
因为此次同时收购三家企业构成一揽子交易，且三家企业性质相同、经营业务的类别相同，故应当考虑其实质上是否应当将这三家被收购企业整体作为一个资产组。这种情况下可能不会在合并报表层面单独因B公司的净资产为负数而确认商誉。（注：因为是非同一控制下企业合并，故会计处理的基础应当是购买日被收购方各项可辨认净资产的公允价值，不是账面价值。此处假设被收购方可辨认净资产于购买日的公允价值与账面价值相同。）
如果各自独立，不能看作一个整体资产组的，则应考虑将收购总价合理分配到三家被收购公司，其中对B公司股权的公允价值为零，这种情况下会在收购方的合并报表层面就其收购B公司事宜确认商誉，而同时就收购另外两家企业产生负商誉（营业外收入）。

提问人：papaxiongdexia 时间：2020-05-15 15:33:04
谢谢陈版主，非常感谢。我想再问一下，如果我想把他们作为一个资产组纳入合并，我有以下几个问题1 ）三家企业经营业务相同，性质也相同，但是是不同的独立法人，这是否也可以构成资产组？
2 ）如果构成一个资产组，是不是意味着，我合并的时候，把这三家视为一个主体，按照一个对价来纳入合并，进行合并抵消就可以了？
3 ）如上述方法可行，能麻烦您告知一下，具体的准则在哪里可以查询吗？
非常感谢，麻烦您了
@chenyiwei

回答人：chenyiwei
根据三家企业之间的关系和管理模式，可能构成一个资产组。其依据为资产减值准则中关于如何划分资产组及如何将商誉分摊到资产组的规定，以及合并报表准则第五十一条关于区分一揽子交易的规定。

提问人：papaxiongdexia 时间：2020-05-16 05:22:00
感谢您的回复，不好意思，我再多问几句
我就是因为看了企业会计准则讲解中关于资产组的认定，才会有次疑问，其中开头就说了，“资产组是企业可以认定的最小资产组合”如果套用我现在这个案例。我想认定三家企业为一个资产组合，是不是扩大了资产组的认定范围？
其次，这三家都是在整个集团中都是平行的结构，其实就是三家汽车销售的4S店，因此三家都可以独立的产生现金流。所以结合来看。
如果按照现在这种情况，即使我只签订了一个合同，一揽子交易转让三家公司，是不是对于认定为一个资产组，也会比较牵强一点？
感谢您的回复，麻烦您了
@chenyiwei

回答人：chenyiwei
三家4S店还是分别作为三个资产组较恰当。